臺灣臺南地方法院行政訴訟判決
110年度交字第46號
                                    111年6月15日辯論終結
原      告  王揚萌  

被      告  臺南市政府交通局

代  表  人  王銘德  
訴訟代理人  黃曉妍律師
複  代理人  蔡佳渝律師
上列當事人間交通裁決事件，原告不服被告110年1月26日南市交
裁字第78-ZDC339887號裁決，提起行政訴訟，本院判決如下：
    主  文
一、原告之訴駁回。
二、訴訟費用新臺幣參佰元由原告負擔。
    事實及理由
一、事實概要：原告於109年8月25日8時26分許，駕駛車牌號碼0
    0-0000號自用小客車（下稱系爭汽車），行經國道8號東向4
    .1公里處，因有「在高速公路未依規定使用路肩」之違規行
    為，經內政部警政署國道公路警察局第四公路警察大隊新市
    分隊（下稱舉發單位）員警製單舉發，嗣原告向被告提出申
    訴，被告請舉發單位調查結果，仍認原告有前揭違規行為，
    遂於110年1月26日以其違規事證明確，依道路交通管理處罰
    條例第33條第1項第9款、第63條第1項第1款規定，裁處罰鍰
    新臺幣（下同）4,000元，並記違規點數1點。原告不服，遂
    提起本訴訟。
二、原告主張略以：因當時行駛時發現右前方有傾斜怪怪的，懷
    疑是右前輪破掉，所以切換至路肩要下車查看，但是路肩窄
    小且車流量大，下車危險性大。前方距離切換右轉車道不足
    5公尺，才慢速行駛出右轉找安全點再停車查看。並聲明：
    原處分撤銷，訴訟費用由被告負擔。
三、被告答辯則以：
　㈠原告於109年8月25日8時26分許，駕駛車牌號碼00-0000號自
    用小客車，行經國道8號東向4.1公里處，未依規定使用路肩
    ，經警製單舉發，違規事證明確，被告乃據此裁處原告罰鍰
    4,000元，並記違規點數1點，揆諸首揭規定，並無不合，應
    予維持。
  ㈡復按高速公路及快速公路交通管制規則第2條第1項、第12條
    第1項及第15條第1項前段明文規定：「本規則所用名詞，釋
    義如下：……17、路肩︰指設於車道之外側，路面邊線與護欄
    或邊溝間之部分。」、「汽車行駛高速公路及快速公路，除
    於規定之停車處外，不得在路肩及路肩外、中央分隔帶、隧
    道內或交流道停車。但遇有濃霧、濃煙、強風、大雨等特殊
    狀況嚴重影響行車安全時，得在路肩暫停，並應顯示危險警
    告燈，視線清晰時，應即恢復行駛。」、「汽車在行駛途中
    ，因機件故障或其他緊急情況無法繼續行駛時，應滑離車道
    ，在路肩上停車待援。……。」。依前開規定可得，路肩並非
    「車道」，且高速公路係採「封閉式」設計，爰路肩係僅供
    特殊路況暫停、故障車輛停車待援或係消防車、警備車、救
    護車、工程車及救濟車等緊急通行之用。本案經審視錄影採
    證畫面內容：
    1.影片時間 2020/08/25 08：26：18至08：26：21 系爭違
      規路段佈設為內、外二車道，以及最外側路肩，因該路段
      車流量大，檢舉車輛與其他車輛依序以緩慢車速行駛於內
      、外二車道，原告駕駛系爭車輛尚未出現在畫面中。
    2.影片時間 2020/08/25 08：26：21至08：26：26 原告駕
      駛系爭車輛行駛於最外側路肩，跨越白色穿越虛線，進入
      右轉車道往前行駛。
    上開畫面有舉發單位109年12月9日國道警四交字第10947032
    56號函檢附民眾檢舉錄影採證光碟1片可稽。
  ㈢又按「（第1項）汽車行駛高速公路及快速公路，不得有下列
    行為：……二、在路肩上行駛，或利用路肩超越前車。…………。
    （第2項）執行任務之救護車、消防車、警備車、工程車、
    救濟車及吊車得不受前項第1款至第5款及第15款之限制。經
    高速公路、快速公路管理機關核准之拖吊車輛，於執行核准
    路段拖吊任務時，得不受前項第2款及第3款之限制。但應依
    規定裝置明顯警示標識或由警備車引導。」、「汽車行駛交
    通阻塞之路段，除應遵守交通勤務警察指揮外，駕駛人不得
    以任何理由將車輛暫停或停駐路肩，以免阻礙消防車、警備
    車、救護車，工程車及救濟車進入現場清理或急救。停在主
    線車道之車輛應顯示危險警告燈。」、「為維護高速公路及
    快速公路交通安全與暢通，高速公路及快速公路管理機關或
    警察機關於必要時，得發布命令，指定時段於高速公路及快
    速公路特定匝道或路段之車道、路肩，禁止、限制或開放車
    輛通行。」高速公路及快速公路交通管制規則第9條第1項及
    第2項、第17條、第19條第3項亦有明定。基此，除執行任務
    之救護車、消防車、警備車、工程車、救濟車及吊車，得不
    受同規則第9條第1項第1款至第5款及第15款規定之限制外，
    未經主管機關發布命令開放行駛路肩及經現場員警指揮通行
    路肩前，高速公路及快速公路路肩均不開放一般車輛通行，
    甚為明確。本案另審視道路主管機關交通部高速公路局南區
    養護工程分局110年2月1日南管字0000000000號函：「……二
    、經查國道8號東向4.1k處『白虛線』為穿越虛線，虛線右側
    為右轉車道，該車道提供國8主線車輛右轉南133線或變換至
    側車道，倘用路人需使用此右轉車道，應於虛線範圍內跨越
    虛線完成變換車道行為。三、貴局來文所附照片中，用路人
    車輛所在位置係屬外側路肩，並非右轉車道範圍內，另國道
    8號東向4.1k路段並無實施開放路肩措施。……」可知，系爭
    違規路段路肩並未開放通行，原告駕駛系爭車輛違規行駛路
    肩，利用路肩超越前車，嗣後跨越穿越虛線進入右轉車道，
    已違反首揭規定至明。至原告訴稱因當時行駛時發現右前方
    有傾斜怪怪的，懷疑是右前輪破掉，所以切換至路肩要下車
    查看，但是路肩窄小且車流量大，下車危險性大。前方距離
    切換右轉車道不足5公尺，才慢速行駛出右轉找安全點再停
    車查看云云一節，按行政訴訟法第136條準用民事訴訟法第2
    77條規定：「當事人主張有利於己之事實者，就其事實有舉
    證之責任。但法律別有規定，或依其情形顯失公平者，不在
    此限。」，原告上開理由，揆諸上開規定，自應提出相關事
    證，惟原告自始未能提供任何可資調查之證據，僅空口泛言
    懷疑輪胎破掉致其須行駛路肩，被告尚難僅憑其個人無客觀
    事證之詞，憑空懷疑本件檢舉影片為不實。是本案舉發單位
    取締告發原告程序完備，原告所訴，並無理由，核不足採。
  ㈣被告並聲明：原告之訴駁回，訴訟費用由原告負擔。
四、本件事實概要欄所載之事實，除後列爭點外，業經兩造各自
    陳述在卷，兩造並分別提出證據清單所示之證據。本件爭點
    厥為：原告是否有「在高速公路未依規定使用路肩」之違規
    行為？
五、本院之判斷：
  ㈠應適用法令：
　⒈道路交通管理處罰條例：
　　⑴行為時第7條之1：對於違反本條例之行為者，民眾得敘明
      違規事實或檢具違規證據資料，向公路主管或警察機關檢
      舉，經查證屬實者，應即舉發。但行為終了日起逾7日之
      檢舉，不予舉發。
　　⑵第33條第1項第9款：汽車行駛於高速公路、快速公路或設
      站管制之道路，不遵使用限制、禁止、行車管制及管理事
      項之管制規則而有下列行為者，處汽車駕駛人3,000元以
      上6,000元以下罰鍰：九、未依規定使用路肩。
　　⑶第63條第1項第1款：汽車駕駛人有下列各款所列條款之一者，除依原條款處罰鍰外，並予記點：一、有第33條第1項、…情形之一者，各記違規點數1點。
　⒉道路交通安全規則第105條：汽車行駛於高速公路、快速公路
    或設站管制之道路，應遵守其管制之規定。
　⒊高速公路及快速公路交通管制規則
　　⑴第2條第1項第17款：本規則所用名詞，釋義如下：十七、
      路肩︰指設於車道之外側，路面邊線與護欄或邊溝間之部
      分。
　　⑵第12條第1項：汽車行駛高速公路及快速公路，除於規定之
      停車處外，不得在路肩及路肩外、中央分隔帶、隧道內或
      交流道停車。但遇有濃霧、濃煙、強風、大雨等特殊狀況
      嚴重影響行車安全時，得在路肩暫停，並應顯示危險警告
      燈，視線清晰時，應即恢復行駛。
　　⑶第15條第1項：汽車在行駛途中，因機件故障或其他緊急情
      況無法繼續行駛時，應滑離車道，在路肩上停車待援。滑
      離車道時，應先顯示方向燈逐漸減速駛進路肩，車身或所
      載貨物突出部分，須全部離開車道。待援期間除顯示危險
      警告燈外，並在故障車輛後方五十公尺至一百公尺處設置
      車輛故障標誌警示之。
　⒋道路交通標誌標線號誌設置規則：　
　　⑴第183條：路面邊線，用以指示路肩或路面外側邊緣之界線
      。其線型為白實線，線寬為十五公分，整段設置。但交岔
      路口及劃設有禁止停車線、禁止臨時停車線處或地面有人
      行道之路段得免設之。
　　⑵第189條之1第1項：穿越虛線，係供車輛匯入匯出時，做為
      劃分主線車道與其他車道之用，其他車道車輛應讓主線車
      道車輛先行。
  ㈡按「對於違反本條例之行為者，民眾得敘明違規事實或檢具
    違規證據資料，向公路主管或警察機關檢舉，經查證屬實者
    ，應即舉發。但行為終了日起逾7日之檢舉，不予舉發。」
    、「（第1項）公路主管或警察機關受理民眾檢舉違反道路
    交通管理事件，應即派員查證，經查證屬實者，應即舉發，
    並將處理情形回復檢舉人。（第2項）前項檢舉違規證據係
    以科學儀器取得，足資認定違規事實者，得逕行舉發之。」
    行為時道路交通管理處罰條例第7條之1、違反道路交通管理
    事件統一裁罰基準及處理細則第22條第1項、第2項分別定有
    明文。考其規範意旨，係考量警力有限及民眾取巧違規成性
    ，為交通秩序混亂原因之一，一般民眾如能利用適當管道檢
    舉交通違規，除可彌補警力之不足外，亦將產生極大之嚇阻
    效果，以達到維護道路交通安全之行政目的；然為避免檢舉
    人刻意鑽營法律文字，造成法條之目的逸失，甚至衍生社會
    、鄰里之不安與不和諧，同時保障法條原立法精神目的在維
    護交通、保障安全，故針對舉發部分，增訂（7日）期限之
    規定，而強化社會秩序之安定性。是一般民眾見有違規事件
    ，皆可於行為終了日起7日內敘明違規事實或檢具違規證據
    資料，向公路主管或警察機關檢舉，經查證屬實者，應即舉
    發之。查檢舉人對原告於109年8月25日違規行為，於109年8
    月30日提供錄影證據資料，向警察機關檢舉，經舉發機關查
    證屬實而予舉發等情，此有舉發通知單、違反道路交通管理
    事件裁決重新審查紀錄表在卷可考（本院卷第53頁、第41至
    45頁）。是本件舉發程序於法並無不合。
　㈢原告於109年8月25日8時26分許，駕駛系爭汽車行經國道8號
    東向4.1公里處，有「在高速公路未依規定使用路肩」之違
    規行為。業據被告機關提出內政部警政署國道公路警察局第
    四公路警察大隊109年12月9日國道警四交字第1094703256號
    函檢附民眾檢舉錄影採證光碟1片（含翻拍照片4幀）、交通
    部高速公路局南區養護工程分局110年2月1日南管字0000000
    000號函影本等件為證（本院卷第59至63、73頁）。經本院
    檢視上開翻拍照片（本院卷第61至62頁）之內容，關於違規
    地點之車道設置，清楚可見檢舉民眾車輛右側為繪設有道路
    交通標誌標線號誌設置規則第183條之路面邊線，為高速公
    路之路肩，除經開放行駛外，否則禁止非高速公路及快速公
    路交通管制規則第12條第2項規定之車輛以外之一般車輛通
    行。又檢舉民眾車輛右前方不遠處，可見路面邊線向外延伸
    至護欄處，原本路肩處開始出現道路交通標誌標線號誌設置
    規則第189條之1第1項之穿越虛線，與該穿越車道之起點處
    起，車輛方得行駛至該岔出之新增車道。此部分核與道路主
    管機關交通部高速公路局南區養護工程分局110年2月1日南
    管字0000000000號函第二段：「……二、經查國道8號東向4.1
    k處『白虛線』為穿越虛線，虛線右側為右轉車道，該車道提
    供國8主線車輛右轉南133線或變換至側車道，倘用路人需使
    用此右轉車道，應於虛線範圍內跨越虛線完成變換車道行為
    。」之意旨相合。又依上開函第三段之內容：「三、貴局來
    文所附照片中，用路人車輛所在位置係屬外側路肩，並非右
    轉車道範圍內，另國道8號東向4.1k路段並無實施開放路肩
    措施。」，故可得知違規地點處之路肩部分並未開放一般車
    輛通行，合先敘明。
　㈣另經本院當庭勘驗民眾檢舉錄影採證光碟內容，勘驗結果為
    ：
　　  被告機關提供有光碟1片，光碟內有檔名為「RV-00000000
      000000-00OGt國道八號東向4.1 公里5W-0669.MP4 」影片
      檔，下就該影片檔內容勘驗如下：本段影片長度8 秒，為
      檢舉民眾車輛行車紀錄器所拍攝，畫面上顯示之時間為10
      9 年8 月25日8 時26分18秒（下僅略記載分、秒數）。影
      片一開始，檢舉民眾駕駛其汽車行駛至國道8 號東向4.1 
      公里處〉之外線車道，而檢舉民眾右側則為國道八號之路
      肩；此時因前方車流因停等紅燈，檢舉民眾而跟著減速靜
      止，而於影片第3 秒（畫面時間26分21秒）處起，系爭汽
      車從檢舉民眾汽車右側之路肩往前行駛，此時可見到系爭
      汽車車牌為「5W-0669 」號，此後系爭汽車沿路肩路段（
      後來路肩變右轉車道）往前行駛，行駛狀態尚屬平穩，無
      法認定有原告所述之右前車輪破掉之情事，此後本段影片
      結束。
　　上開勘驗結果有本院111年6月15日言詞辯論筆錄內容可稽。
    就上開勘驗結果，原告駕駛系爭汽車確實於國道八號東向4.
    1公里路肩處行駛，並一路行駛至前方岔出之右轉車道，故
    原告確有「在高速公路未依規定使用路肩」之違規行為無訛
    。至於原告稱系爭汽車右前輪破掉，所以切換至路肩要下車
    查看，但是路肩窄小且車流量大，下車危險性大。前方距離
    切換右轉車道不足5公尺，才慢速行駛出右轉找安全點再停
    車查看云云，未見原告提出任何修繕右前輪之證據，且原告
    當庭表示之後下交流道檢查發現右前輪僅是胎壓不足，而經
    本院檢視光碟影片內容，可見系爭汽車行駛過程中，並未見
    系爭汽車有何顛簸不平穩之跡象，且系爭汽車行駛之速度並
    非甚慢，顯見系爭汽車並無立即性危險必須停靠於路肩等待
    救援之情形，自可跟隨車流行駛至前方交流道離開高速公路
    ，是原告上開所辯，本院礙難採納。
  ㈤綜上所述，原告於109年8月25日8時26分許，駕駛系爭汽車行
    經國道8號東向4.1公里處，確有「在高速公路未依規定使用
    路肩」之違規行為，被告依照道路交通管理處罰條例第33條
    第1項第9款及第63條第1項第1款，以及違反道路交通管理事
    件統一裁罰基準表（依據違反道路交通管理事件統一裁罰基
    準表之規定，小型車有道路交通管理處罰條例第33條第1項
    第9款之違規行為，罰鍰最低額即應處罰鍰4,000元，並記違
    規點數1點）之規定，裁處罰鍰4,000元，並記違規點數1點
    ，揆諸首揭規定，原處分並無違法，原告訴請撤銷為無理由
    ，應予駁回。
六、本件第一審裁判費為300元，應由原告負擔，爰確定第一審
    訴訟費用額如主文第2項所示。
據上論結，本件原告之訴為無理由，依行政訴訟法第237條之8第
1項、第98條第1項前段，判決如主文。
中　　華　　民　　國　　111 　年　　6 　　月　　29　　日
　　　　　　　　　行政訴訟庭　法　官　侯明正
上為正本係照原本作成。
如不服本判決，應於判決送達後20日內，向本院提出上訴狀並表
明上訴理由（原判決所違背之法令及其具體內容或依訴訟資料可
認為原判決有違背法令之具體事實），其未載明上訴理由者，應
於提出上訴後20日內向本院補提理由書（上訴狀及上訴理由書均
須按他造人數附繕本，如未按期補提上訴理由書，則逕予駁回上
訴），並應繳納上訴裁判費新臺幣750元。
中　　華　　民　　國　　111 　年　　6 　　月　　29　　日
　　　　　　　　　　　　　　　書記官　陳惠萍
　　　　　　　　　　　　　　　
證據清單：
一、原告提出：   原證1 被告機關110年1月26日南市交裁字第78-ZDC339887號00000裁決書 13頁 原證2 被告機關109年12月29日南市交裁字第1091526124號函 15-17頁 原證3 內政部警政署國道公路警察局第四公路警察大隊109年12月9日國道警四交字第1094703256號函 19-20頁 二、被告提出：   被證1 內政部警政署國道公路警察局第四公路警察大隊國道警交字第ZDC339887號舉發違反道路交通管理事件通知單及送達證書影本 53-54頁 被證2 臺南市政府交通局110年1月26日南市交裁字第78-ZDC339887號違反道路交通管理事件裁決書及送達證書影本（含歸責駕駛人申請書） 55-58頁 被證3 內政部警政署國道公路警察局第四公路警察大隊109年12月9日國道警四交字第1094703256號函檢附民眾檢舉錄影採證光碟1片（含翻拍照片4幀） 59-62、73頁 被證4 交通部高速公路局南區養護工程分局110年2月1日南管字0000000000號函影本 63頁 被證5 原告之汽車駕駛人基本資料 65頁 被證6 原告之109年11月11日違反道路交通管理事件陳述單 67-71頁